【裁判字號】    95,上訴,1221
【裁判日期】    950718
【裁判案由】    強盜等
【裁判全文】
臺灣高等法院刑事判決                95年度上訴字第1221號
上  訴  人  臺灣板橋地方法院檢察署檢察官
被      告  甲○○
                    現於臺灣臺北看守所
指定辯護人  本院公設辯護人 乙○○
上列上訴人因被告強盜等案件，不服臺灣板橋地方法院94年度易
字第1795號，中華民國95年2月27日第一審判決（起訴案號：臺
灣板橋地方法院檢察署94年度偵字第19429號、95年度偵字第118
3號），提起上訴，本院判決如下：
    主  文
原判決關於恐嚇取財部分撤銷。
甲○○連續意圖為自己不法之所有，攜帶兇器，以強暴至使不能
抗拒，而取他人之物，處有期徒刑柒年陸月。扣案的貝瑞塔M84
模型槍壹支、銅製模型子彈陸顆均沒收。
    事  實
一、甲○○基於意圖為自己不法所有之概括犯意，（一）、於94
    年11月3日晚上11時許，在臺北縣新莊市○○街9巷1號2樓，
    以電話向許雅雯詐稱：其需推拿服務云云，致許雅雯陷於錯
    誤，至臺北縣新莊市○○街9巷1號2樓，為甲○○提供推拿
    服務，然未獲甲○○支給報酬，詎甲○○復持以鐵鑄造，頗
    具份量，客觀上得作為兇器之玩具手槍1支，指向許雅雯之
    腹部，並稱：需把錢給我，沒錢就交金融卡及密碼、行動電
    話等語，而施以強暴、脅迫，致許雅雯誤信為真槍，不能抗
    拒，依其指示交付土地銀行之金融卡1枚與行動電話1支，甲
    ○○得手後離去，並將所取得之行動電話1支置於上開處所
    之電梯內，許雅雯則約10分鐘後始為離去，並在電梯內發現
    上開行動電話而取回；甲○○則意圖為自己不法之所有，持
    上開金融卡，於次日凌晨2時46分許，在同市之新莊市農會
    後港分部所設置之自動提款機，提領許雅雯帳戶內新台幣（
    下同）5千元後，即將該金融卡為丟棄。（二）、於94年11
    月5日下午3時45分許，假藉送快遞為由，進入臺北縣新莊市
    ○○路新生巷30號3樓丙○○住處內，佯稱要收尾款2,000元
    ，丙○○不答應，甲○○即從黑色背包內拿出前開玩具手槍
    ，要丙○○將身上財物交出，致使丙○○誤信為真槍，心生
    畏懼，不敢抗拒，而將其所有之2,600元之現金及黃金尾戒1
    只交付予甲○○，甲○○得手後，隨即逃離現場。嗣於94年
    11 月5日晚上7時50分許，在臺北縣新莊市○○街9巷1號2樓
    ，為警查獲，並扣得上開丙○○所有之2,100元現金及黃金
    尾戒1只等物品及作案用之玩具槍1支、子彈6顆等物。
二、案經丙○○訴由臺北縣政府警察局新莊分局及許雅雯訴由台
    北市政府警察局報告臺灣板橋地方法院檢察署檢察官偵查起
    訴。
    理  由
一、前揭事實，業據被告甲○○坦承不諱，核與告訴人丙○○及
    許雅雯指訴之情節相符，並有上開丙○○所有之2,100元現
    金、黃金尾戒1只及被告作案用之玩具槍1支、子彈6顆扣案
    及被告提款時自動提款機現場之錄影翻拍照片1份在卷可稽
    。又查扣之槍彈經鑑定結果並無殺傷力，有內政部警政署刑
    事警察局94年12月22日刑鑑字第0940193608號槍彈鑑定書1
    紙在卷可查，然該槍係以鐵鑄造，頗具份量，客觀上得作為
    兇器，被告持之強盜，即係攜帶兇器強盜。本件事證明確，
    被告犯行洵堪認定。
二、核被告所為，係犯刑法第330條、第321條第1項第3款之加重
    強盜罪及第339條之2之違法由自動付款設備取得他人之物之
    詐欺罪。又被告行為後，94年1月7日修正公布之刑法，自95
    年7月1日施行，修正後之刑法刪除第55條、第56條關於牽連
    犯及連續犯之規定。本件被告所犯上開第1次加重強盜罪及
    詐欺罪2罪，依修正前即行為時第55條之規定，具有牽連犯
    之關係，應從一重之加重強盜罪處斷；依修正後之刑法既已
    刪除牽連犯之規定，則所犯上述各罪應依數罪併罰之規定分
    論併罰，比較新舊法之規定，修正後之規定並非較有利於被
    告，依刑法第2條第1項之規定，應適用行為時之法律，即適
    用修正前刑法第55條牽連犯之規定，從一重之加重強盜罪處
    斷。又被告前後2次加重強盜行為，依修正前即行為時刑法
    第56條連續犯之規定，應論以一加重強盜罪；依修正後之刑
    法既已刪除連續犯之規定，則所犯上述2加重強盜罪，應依
    數罪併罰之規定分論併罰，比較新舊法之規定，修正後之規
    定並非較有利於被告，依刑法第2條第1項之規定，應適用行
    為時之法律，即適用修正前刑法第56條連續犯之規定，以一
    加重強盜罪處斷。公訴人認被告所犯事實欄一之（一）部分
    ，係犯刑法第339條第2項詐欺得利及第328條第1項強盜等罪
    ；又認被告所犯事實欄一之（二）部分，係犯刑法第346條
    第1項之恐嚇取財罪，其起訴法條尚有未洽，惟其基本事實
    相同，均應予變更。又臺灣板橋地方法院審理中之95年度訴
    字第366號案件（即臺灣板橋地方法院檢察署95年度偵字第
    1183號），與本院審理之案件依修正前刑法第56條連續犯之
    規定，具裁判上一罪之關係，依刑事訴訟法第8條前段規定
    ：「同一案件繫屬於有管轄權之數法院者，由繫屬在先之法
    院審判之。」之規定，本院為繫屬在先之法院，自得併予審
    理。
三、原審據以論罪科刑，固無不當，惟被告所犯前揭事實欄一之
    （二）部分，原判決認係犯刑法第346條第1項之恐嚇取財罪
    ，雖非無見，然被害人丙○○因被告持槍，已達不能抗拒之
    程度，原判決認係恐嚇取財，尚非允洽，檢察官上訴指摘原
    判決不當，非無理由，自應由本院予以撤銷改判。爰審酌被
    告之素行、犯罪的動機、目的、所生危害、不法所得及犯罪
    後坦承犯行的態度等一切情狀，量處如主文第2項所示之刑
    。又扣案的貝瑞塔M84模型槍1支、銅製模型子彈6顆等物，
    雖無殺傷力，非違禁物，然屬被告所有，且供作本件犯罪所
    使用之物，應依刑法第38條第1項第2款之規定宣告沒收。
據上論斷，應依刑事訴訟法第369條第1項前段、第364條、第299
條第1項前段、第300條，刑法第330條第1項、第339條之2、第2
條第1項、修正前第55條，修正前第56條、第38條第1項第2款，
罰金罰鍰提高標準條例第1條前段，判決如主文。
本案經檢察官邱美育到庭執行職務。
中    華    民    國    95    年    7     月    18    日
                  刑事第八庭審判長法  官  鄭文肅
                                  法  官  楊炳禎
                                  法  官  江國華
以上正本證明與原本無異。
如不服本判決，應於收受送達後10日內向本院提出上訴書狀，其
未敘述上訴之理由者並得於提起上訴後10日內向本院補提理由書
（均須按他造當事人之人數附繕本）。
                                  書記官  陳玉嬋
中    華    民    國    95    年    7     月    20    日
附錄：本案論罪科刑法條全文
中華民國刑法第330條
犯強盜罪而有第321條第1項各款情形之一者，處7年以上有期徒
刑。
前項之未遂犯罰之。
中華民國刑法第339條之2
意圖為自己或第三人不法之所有，以不正方法由自動付款設備取
得他人之物者，處3年以下有期徒刑、拘役或1萬元以下罰金。以
前項方法得財產上不法之利益或使第三人得之者，亦同。


司法院資訊處製作；財團法人民間司法改革基金會備份。
